【裁判字號】    90,上更(一),345
【裁判日期】    901115
【裁判案由】    懲治盜匪條例等
【裁判全文】
臺灣高等法院臺中分院刑事判決                  九十年度上更(一)字第三四五號
    上  訴  人
    即  被  告  乙○○
    指定辯護人  本院公設辯護人  甲○○
右上訴人即被告因盜匪等案件，不服臺灣彰化地方法院中華民國九十年一月十九日第
一審判決（民國八十九年度訴字第一二五０號，起訴案號：臺灣彰化地方法院檢察署
民國八十九年度偵字第八０五四號），提起上訴，經本院判決後，由最高法院一部發
回更審，本院判決如左：
      主    文
原判決關於強盜及定執行刑部分撤銷。
乙○○意圖為自不己之所有，以恐嚇使人將本人之物交付，累犯，處有期徒刑壹年。
      事    實
一、乙○○前曾於民國八十五年間，因違反麻醉藥品管理條例案件，經臺灣彰化地方
    法院判處有期徒刑三月確定，於八十六年九月十三日執行完畢，竟不知悔改，復
    於八十九年十月十四日十二時五十五分許，在彰化縣二林鎮○○路主婦超商前，
    攔下騎機車經過該地之丙○○，先對丙○○恫稱：「若不載我，要用皮帶勒死你
    」等語，致丙○○心生畏怖，不敢反抗，受迫載其至彰化縣二林鎮某不知名之藥
    房購買止痛劑後，基於接續之意思，再指示丙○○載其至同鎮偏僻之竹林內，對
    丙○○恐嚇稱：幫伊打針，不然的話伊會揍人等詞，迫使丙○○為伊注射止痛劑
    ，而行無義務之事（強制罪部分業經判決確定）。後於同日十四時許，乙○○另
    行起意基於為自己不法所有之意圖，仍以同前恐嚇脅迫方法，要求丙○○交付身
    上財物，使丙○○因而心生畏懼不敢抗拒，將身上現金新臺幣（下同）二百元，
    及行動電話交付乙○○，乙○○隨即將行動電話ＩＣ卡一張抽出後，再將行動電
    話交還丙○○，而取走現金二百元及該ＩＣ卡一張離去。
二、案經彰化縣警察局二林分局報請臺灣彰化地方法院檢察署檢察官偵查起訴。
      理    由
一、訊據上訴人即被告乙○○固坦承於前揭時地，要求被害人丙○○載其前往藥房購
    買止痛針後，為其注射，並向被害人拿了二百元等事實，惟矢口否認有何恐嚇取
    財之犯行，辯稱：係被害人看伊可憐，自願載伊去買針藥，幫伊注射後，又主動
    借錢給伊，又伊並未出言恐嚇被害人，亦未取走行動電話ＩＣ卡云云。惟查右開
    犯罪事實，業據被害人丙○○在警訊、偵查及原審審理中指訴歷歷（見警卷第三
    頁、偵卷第二七、二八頁、原審卷第二十、五十頁）。質諸被告已自己承認與被
    害人並不相識，衡之社會常情，被害人焉有無端自願搭載素不相識之被告至藥房
    買藥，再至偏僻之竹林內為其施打後，並輕易供奉二百元現金與被告花用之可能
    ？況被害人自警訊時起，即堅決指述其係受被告言詞恐嚇，因而心生畏懼，不得
    已始與被告同行，並任被告取走二百元及行動電話ＩＣ卡一張等語。則雖被害人
    在受被告脅迫下，有搭載被告至藥房買針藥並幫其注射等行為，而未即時反抗或
    脫逃，亦不能因此遽爾斷論丙○○必出於自願使然。再徵之一般人社會生活經驗
    ，乍遇蠻橫無理之脅迫，甚至威脅以皮帶勒死等恐嚇言語，必然心生畏懼，縱無
    生命立即之危險，亦恐身體健康受有加害，則被害人處此情況而將財物交付被告
    ，尤難認係出於自願。被告事後所辯係被害人丙○○自動借錢云云，與經驗法則
    相違，顯係卸責之詞，不足採信。本件罪證明確，被告犯行堪予認定。
二、核被告所為係犯刑法第三百四十六條第一項之恐嚇取財罪。公訴意旨雖以被告前
    開脅迫行為，已致使被害人陷於不能抗拒，而任由被告取走身上財物，係犯懲治
    盜匪條例第五條第一項第一款之強盜罪。惟徵之本件被害人遭被告攔下，要求予
    以搭載之時，並未持用任何兇器，其係因自己心生畏懼而搭載，並交付被告財物
    ，此為被害人迭次陳述明確，再觀之被告身材並非壯碩，依一般社會客觀常情，
    被害人並無完全喪失自由意識，至不能抗拒之程度，亦即被害人之交付財物，應
    僅係主觀上不敢抗拒使然。雖被害人於偵查及原審審理中指稱：「被告一直搜我
    的身，：：：這二百元是他從我身上拿去的，不是我拿給他的」等語；然揆之被
    害人於警訊中已明確陳稱：被告係強迫其將身上財物交出來，其乃心生畏懼而交
    付財物等語，核與被告於警訊供稱：係被害人將現金二百元及行動電話交付其收
    執等情節大致相符；而參以被害人事後多有心理報復反應，難免逐漸誇大被害情
    節，自應以被害人於初次警訊之陳述為可採。則本件被告係以恐嚇方法，使被害
    人主觀上心生畏懼不敢抗拒，而應被告之要求交付財物甚明，按其脅迫方法既未
    使被害人不能抗拒，自不該當強罪之構成要件。公訴意旨就此部分所引法條，
    尚有未洽，應予變更。查被告前曾於八十五年間，因違反麻醉藥品管理條例案件
，經臺灣彰化地方法院判處有期徒刑三月確定，於八十六年九月十三日執行完畢
    ，此有臺灣高等法院被告全國前案紀錄表在卷可查，其於五年以內再犯本件有期
    徒刑以上之罪，為累犯，應依法加重其刑。原審法院認被告此部分之犯行罪證明
    確，而予以論科，固屬有據，惟原判決認被告此部分犯行，係犯懲治匪條例第
    五條第一項第一款之罪，認事用法，尚有未當；被告上訴意旨否認此部分犯行，
    仍執陳詞指摘原判決不當，雖無理由，然原判決既有前揭可議，自應由本院將原
    判決關於強盜及定執行刑部分撤銷改判。爰審酌被告之犯罪動機、目的、手段、
    犯後態度、所生危害等一切情狀，量處如主文第二項所示之刑示懲。
據上論斷，應依刑事訴訟法第三百六十九條第一項前段、第三百六十四條、第二百九
十九條第一項前段、第三百條，刑法第三百四十六條第一項、第四十七條，罰金罰鍰
提高標準條例第一條，判決如主文。
本案經檢察官丁○○到庭執行職務。
中      華      民      國      九十     年      十一     月     十五   日
                                    臺灣高等法院臺中分院刑事第六庭
                                          審判長法  官  李  文  雄
                                                法  官  陳  嘉  雄
                                                法  官  邱  顯  祥
右正本證明與原本無異。
檢察官得上訴。
被告不得上訴。
如不服本判決應於收受送達後十日內向本院提出上訴書狀，其未敘述上訴之理由者並
得於提起上訴後十日內向本院補提理由書（均須按他造當事人之人數附繕本）。
                                                書記官  陳  桂  芬
中      華      民      國      九十     年      十一     月     十五   日
                                                                        Ｉ


司法院資訊處製作；財團法人民間司法改革基金會備份。
